Inventaris van de archieven van het Gerechtshof te 's-Gravenhage (1975) 1980-1989 (1993), het Secretariaat v.d. Commissie Schadefonds Geweldmisdrijven (1976) 1980-1989 (1991) en de Commissie van Toezicht bij het Jeugdhuis van Bewaring De Sprang 1980-1989
Nationaal Archief, Den Haag
Gerechtshof 's-Gravenhage, Secretariaat Commissie Schadefonds Geweldsmisdrijven en Commissie Toezicht Jeugdhuis van Bewaring De Sprang
Gerechtshof Den Haag 1980-1989
1975-1993
merendeel 1980-1989
37320
3316 inventarisnummer(s); 220,10 meter
Normale geschreven, getypte en gedrukte documenten, geen bijzondere handschriften.
Nationaal Archief, Den Haag
Gerechtshof te 's-Gravenhage; Commissie Schadefonds Geweldsmisdrijven te 's-Gravenhage; Jeugdhuis van Bewaring "de Sprang" te 's-Gravenhage: commissie van Toezicht
Het archief bevat de voor de gerechtshoven gebruikelijke bescheiden: (economische) strafdossiers, processen-verbaal, rekwesten, beroepsschriften, beschikkingen, uitspraken, arresten en klaagschriften van grieven van civiele en strafrechtelijke zaken. Het archief is ontsloten door middel van registers, rolboeken, kaartsystemen en klappers. Met betrekking tot buitenrechtelijke zaken verwijst het archief naar het Register van inschrijving van gedeponeerde akten van diverse aard (1946 -1986) en naar het Register van inschrijving van de leden van de Rechterlijke Macht en het Openbaar Ministerie in het ressort 's-Gravenhage (1945 -1981). Beide registers zijn opgenomen in het Archief van het Gerechtshof over de periode 1945-1979. Het archief bevat wel de processen-verbaal van beëdigingen en beloften van de leden van de Rechterlijke Macht in het ressort ’s-Gravenhage over de periode 1979 - 1989. In het archief zijn ook de notulen van de vergaderingen van de Commissie Schadefonds geweldmisdrijven uit de periode 1975-1989 opgenomen. Verder bevat het archief de notulen en jaarverslagen van de Commissie van Toezicht bij het Jeugdhuis van Bewaring "de Sprang" over de periode 1980-1989.
Geschiedenis van de archiefvormer
1. Jurisdictiegebied van het Gerechtshof
Het Gerechtshof ’s-Gravenhage is gelijk met de andere vier gerechtshoven in Nederland (Amsterdam, Arnhem, ’s-Hertogenbosch en Leeuwarden) in 1876 ingesteld ter vervanging van de Provinciale gerechtshoven. De rechtsgebieden van de nieuwe gerechtshoven werden nader bij wet van 9 april 1877 (Staatsblad, nummer 76) geregeld, waarbij tevens de arrondissementen Brielle, Gorinchem, Leiden en Zierikzee werden opgeheven. Sindsdien bestaat het rechtsgebied van het Haagse Gerechtshof uit de arrondissementen ’s-Gravenhage, Rotterdam, Dordrecht en Middelburg. Dat betekent dat dit Gerechtshof hogere beroepszaken behandelt uit de provincies Zeeland en Zuid-Holland. In 1933 (Staatsblad, nummer 603) vond door de opheffing van de kantongerechten Schoonhoven, Sliedrecht en Hulst opnieuw een wijziging plaats in het rechtsgebied.
Het besluit van de secretaris-generaal van het departement van Justitie van 20 november 1940 (Staatsblad S207) maakte de rechterlijke indeling geheel ondergeschikt aan de provinciale indeling. Het besluit trad op 15 januari 1941 in werking en werd na de oorlog krachtens het Besluit Bezettingsmaatregelen gecontinueerd. Voor het rechtsgebied ’s-Gravenhage had dit praktisch geen consequenties. De gemeenten werden alleen opnieuw in andere kantongerechten ingedeeld.
Bij wet van 10 augustus 1951 (Staatsblad, nummer 347) werden de rechtsgebieden en de zetels van de arrondissementsrechtbank en kantongerechten opnieuw vastgesteld.
Op basis van de Wet administratieve belastingen zijn vanaf 1957 (Staatsblad, nummer 323) bij elk Gerechtshof meervoudige, dan wel enkelvoudige kamers ingesteld onder de naam belastingkamers.Deze zijn ontstaan ter vervanging van de Raden van Beroep voor de Directe Belastingen.
Het Haagse Gerechtshof was bij wet van 26 juni 1975 als enige bevoegd om beroepen te behandelen tegen besluiten van het Schadefonds Geweldsmisdrijven. Dit gerechtsorgaan heeft een eigen archief gevormd, van dossiers dat in de toekomst apart aan het Nationaal Archief door hen zelf zal worden overgedragen. Het archief van het secretariaatsbureau was organisatorisch tot eind 1996 bij de Dienst Gerechtelijke Ondersteuning (D.G.O.) in het arrondissement ondergebracht en kwam in begin 1997 onder het Directoraat-generaal (D.G.) Preventie, Jeugd en Sancties bij het Ministerie van Justitie te ressorteren.
2. Taak en competentie van het Gerechtshof in het algemeen
Bij het begrip competentie wordt een onderscheid gemaakt tussen absolute en relatieve competentie. De absolute competentie regelt welk soort rechter (rechterlijk college) bevoegd is (attributie van de rechtspraak), terwijl de relatieve competentie regelt in welke plaats een geding moet worden aangebracht (distributie van rechtsmacht).
Bij de absolute competentie wordt onderscheid gemaakt tussen strafzaken en burgerlijke zaken. In de artikelen 65 - 69 van de Wet op de Rechterlijke Organisatie (R.O.) wordt de bevoegdheid van het Gerechtshof in Nederland omschreven.
Het Gerechtshof oordeelt in eerste aanleg en hoogste ressort over jurisdictiegeschillen tussen de arrondissementsrechtbanken of tussen kantongerechten in verschillende arrondissementen, die binnen hun rechtsgebied voorvallen.
Tevens oordeelt het Gerechtshof in eerste aanleg en hoogste ressort, behoudens de voorziening in cassatie, over alle burgerlijke en in hoger beroep aan het Gerechtshof onderworpen geschillen, binnen zijn rechtsgebied voorvallende, wanneer partijen de rechtsmacht van het Gerechtshof rauwelijks te dien einde inroepen.
Het Gerechtshof oordeelt in hoger beroep over de daarvoor vatbare vonnissen, in strafzaken bij de arrondissementsrechtbanken, binnen het rechtsgebied in eerste aanleg gewezen.
Volgens artikel 329 van het Wetboek Burgerlijke Rechtsvordering kunnen partijen het geschil dadelijk voor het Gerechtshof ter kennis brengen, dan die welke naar de gewone wettelijke regels van de absolute competentie dus de arrondissementsrechtbank in eerste aanleg bevoegd geweest zouden zijn. De partijen moeten bij aanvang van het gemaakt een akte opmaken en er moet melding worden gemaakt van deze bepalingen betreffende de zgn. prorogatie van de rechtsmacht op de dagvaarding dat zulks is geschied.
Ook oordeelt het Gerechtshof over de in hoger beroep van de daaraan onderworpen vonnissen, door de arrondissementsrechtbanken binnen het rechtsgebied, in eerste aanleg, in burgerlijke zaken gewezen.
Voorts behandelt het Gerechtshof beklagzaken volgens de zgn. artikel 12 strafvorderingprocedure. Wordt een strafbaar feit niet vervolgd of de vervolging niet voorgezet, dan kan de burger daarover beklag doen bij alle gerechtshoven. Het Gerechtshof kan de Procureur-generaal opdragen over de klacht een verslag te doen en kan voorts bevelen dat de vervolging zal worden ingesteld of voortgezet per beschikking. Bij wet van 8 november 1984 (Staatsblad nummer 551) werd deze regeling grondiger herzien dan in 1827 en 1926 het geval was, met betrekking tot de procedurele regels inzake de positie van de klager, maar anderzijds ook ten aanzien van de persoon c.q. beklaagde wiens vervolging werd verlangd.
2.1. Algemeen
Recht wordt gesproken volgens in de Grondwet vastgelegde regels. Deze rechtsbedeling bestaat uit een driedeling, te weten: de administratieve rechtspraak, de civiele rechtspraak en de strafrechtspraak. De strafrechtspraak is toevertrouwd aan dezelfde rechterlijke instanties als de civiele rechtspraak. De rechters worden voor het leven benoemd en kunnen slechts bij in de wet genoemde gevallen door de Hoge Raad der Nederlanden uit hun ambt worden gezet. Ook hun salariëring wordt bij de wet geregeld.
Het hoogste rechtsorgaan van de rechterlijke macht is de Hoge Raad der Nederlanden. Daaronder ressorteren vijf gerechtshoven, die ieder in een bepaald gedeelte van Nederland bevoegd zijn. Het rechtsgebied van ieder Gerechtshof is weer verdeeld in arrondissementen, die op hun beurt weer in kantons zijn onderverdeeld. Nederland kent negentien arrondissementen met evenzoveel rechtbanken, waaronder ’s-Gravenhage, dat onder het rechtsgebied van het Gerechtshof te ’s-Gravenhage valt.
Behandeling in hoger beroep vindt plaats, omdat de verdachte en/of het openbaar ministerie zich niet kan verenigen met het vonnis in eerste aanleg en daartegen hoger beroep instelt. De zaak wordt dan opnieuw in volle omvang door een tweede rechterlijke instantie behandeld. Het Gerechtshof berecht dus zaken in hoger beroep die eerder zijn berecht door arrondissementsrechtbank in haar rechtsgebied. Op basis van de uitkomsten van het onderzoek ter terechtzitting in hoger beroep en in eerste aanleg geschiedt de beraadslaging. Het vonnis wordt bevestigd hetzij met gehele of gedeeltelijke overneming van de gronden, hetzij met verbetering daarvan, of geheel of gedeeltelijke vernietigd, in welk geval de appelrechter doet wat de rechter in eerste instantie had behoren te doen. Aldus stelt het hoger beroep verdachte en openbaar ministerie in de gelegenheid om een strafzaak nog eens aan het rechterlijk oordeel te onderwerpen, hetzij om in eerste aanleg begane verzuimen te herstellen, hetzij omdat men meent dat de rechter in eerste aanleg een fout heeft gemaakt, hetzij omdat men zich, om welke redenen dan ook, niet in diens beslissing kan vinden.
2.2. Indeling kamers
Naast de verdeling in drie rechtsgebieden: belasting, civiel en straf bestaat er binnen deze verdeling nog een onderverdeling in “kamers”. Elke zaak waarin het Gerechtshof rechtspreekt, wordt behandeld door een kamer c.q. rechterlijk college. Er zijn meervoudige en enkelvoudige kamers.
De Gerechtshoven oordelen in principe meervoudig c.q. collegiaal (volgens de drieslag meervoudig zitten, raadkameren en beslissen door drie raadsheren) over hoger beroep ingesteld tegen vonnissen, beschikkingen en uitspraken van de rechtbank van de arrondissementsrechtbank in burgerlijke-, straf- en belastingzaken. Van de voorgenoemde drie leden van de Rechterlijke Macht treedt er één als president op. Soms is daar een gerechtsauditeur aan toegevoegd. Een kamer wordt juridisch ondersteund door secretarissen of schrijfjuristen. Zij fungeren meestal ook als griffier tijdens een zitting. De griffier maakt aantekeningen van hetgeen ter zitting wordt gezegd. De leiding is meestal in handen van een vicepresident of raadsheer. De kamer die een zaak behandelt, spreekt recht in de hoedanigheid van “het Gerechtshof”.
Bij de Wet van 25 januari 1984 kunnen zaken o.a. op het terrein van het personen - en familierecht (Boek 1 BW) ook door één rechter (unusrechtspraak c.q. unus judex) worden behandeld, mits de zaak in eerste aanleg enkelvoudig is beslist. De meervoudige kamer kan de zaak in appèl verwijzen naar een enkelvoudige kamer.
De rolbehandeling in dagvaardingszaken in hoger beroep gebeurt in afwijking van de hoofdregel door de enkelvoudige kamer met een rolraadsheer.
Het Haagse Gerechtshof is ook de instantie voor zaken, naast de gebruikelijke rechtsgebieden voor enkele speciale rechtsgebieden:
tegen de Staat (in hoger beroep)
op het gebied van intellectueel eigendom
Mevr. Mr. J.C. Fasseur - van Santen- Concentratie, specialisatie en intellectuele eigendom in TREMA december 2004- Special, Wettelijke concentratie van rechtspraak.
, waaronder het kwekersrecht (c.q. Zaaizaad en Plantgoedwet)
tegen besluiten van het Schadefonds Geweldsmisdrijven (in hoger beroep)
betreffende klachten tegen beslissingen van Officieren van Justitie om een bepaald strafbaar feit niet te vervolgen.
Bij de Wet van 17 oktober 1978 (Staatsblad nummer 564) werd onder meer in de Wet samenstelling van de burgerlijke gerechten (Staatsblad 1978, nummer 565) een artikel ingevoegd dat voortaan door een uitvoeringsbesluit (c.q. bij algemene maatregel van bestuur) de maximale bezetting van alle gerechten kan worden verhoogd bij toeneming van de werkbelasting of disfunctioneren van een van de vicepresidenten en raadsheren. Voordien gebeurde dit door de wet aan te passen.
Het Gerechthof was respectievelijk in 1978 (Staatsblad nummer 565) samengesteld met 11 vicepresidenten en 28 raadsheren. Het Openbaar Ministerie, c.q. het Parket van de Procureur-generaal
De notitie van Mr. A.G. Bosch, gedateerd 3 mei 1996 aan de secretaris van de Permanente begeleidingscommissie selectie archiefbescheiden Rechterlijke macht (Permanente Commissie) geeft naast de publicatie van Dr. Mr. M.E. Verburg (zie noot 5) een interessant beeld over de geschiedenis van het Openbaar Ministerie.
bij het Gerechtshof bestond uit 1 Procureur - Generaal - tevens fungerend directeur van politie in zijn ressort ingevolge de politiewetgeving - en 10 advocaten-generaal die zich bezig hielden met het houden van strafzittingen. In 1982 (Staatsblad nummer 188) was het aantal raadsheren verhoogd met 5. In het Staatsblad van 1985 nummer 470 werd er in ’s-Gravenhage met 1 president, 14 vicepresidenten en 42 raadsheren recht gesproken, waarmee enigszins door de Minister van Justitie was tegemoet gekomen om de achterstand van de drie strafkamers tot verantwoorde proposities weg te werken, zoals de Procureur- Generaal en de President in een gezamenlijke brief uit 1982 aan Minister Mr. F. Korthals Altes bezorgd hadden geuit.
Bij de behandeling van appèlzaken maakte de griffie een onderscheid door aan de nummers van de zaak de letters H(= voor Haagse), M(= voor Middelburgse), R (= voor Rotterdamse) en D (= voor Dordtse) te laten toevoegen aan de vonnissen van de rechtbank, die door de president waren uitgesproken bij zaken in kort geding (afgekort met de letters KG). Deze konden worden gecombineerd met de letteraanduiding Pr (= president). Voor een gewezen zaak werd de letter V (= verwezen) aan de plaatsaanduiding toegevoegd. En de letters PROR stonden voor een geschil bij prorogatie. In het civiel procesrecht betreft dit een tussen partijen gesloten overeenkomst, die inhoudt dat hun geschil met passering van de arrondissementsrechtbank direct wordt voorgelegd aan een hogere rechter.
Met een S achter het rolnummer gaf de griffie aan dat aan dat het scheidingszaken betrof. Verder bezigde men de letters KW voor zaken die kamer van Kwekersrecht zijn behandeld. Tenslotte kan nog de afkorting HR voor Hoge Raad worden genoemd.
Men kan dus de navolgende combinaties van afkortingen tegenkomen op archiefstukken van de regionale verdeling van civiele zaken:
(1e kamer)
H + PrH
(2e kamer)
R + Pr R + D + PrD
(3e kamer)
M + VH+ VprH + VR+ VPrR+VD+VprD
De 2de kamer kamer behandelde naast kinderzaken nog “natte” zaken. Dit natte recht is een specialisme dat diverse rechtsgebieden beslaat - zeerecht, vervoersrecht, verzekeringsrecht, verdragsrecht, maar ook aspecten van andere rechtsgebieden - en dat vooral in de grote havenstad tot ontwikkeling is gekomen. Naast de rechtbank Rotterdam beschikken de rechtbanken in Amsterdam, Dordrecht, Middelburg en Groningen over rechters met kennis van dit juridisch specialisme, zonder een officiële status. De oud - vice president mr. E.J. Rosen Jacobson, was van 1964 - 1982 degene die op het Haagse Gerechtshof deze zaken behandelde.
In de algemene hofvergadering van de leden van 17 mei 1983 (en vastgesteld op de volgende vergadering van 22 september 1983) werd besloten een commissie in te stellen, die moest beoordelen of een andere verdeling van de civiele werkzaamheden noodzakelijk was i.p.v. boven de huidige werkverdeling van zaken (naar regio). De commissie, bestaande uit de Haagse raadsheren Mrs. Mulder, Heikens en Vreede, kreeg de naam “commissie Mulder”.
Bij brief van 23 februari 1984 had voorgenoemde Minister F. Korthals Altes president Mr. S.H. Sieperda verzocht om de reglementen van orde en het bijzonder reglement opnieuw aan te passen, door wetswijziging op het gebied van het personen- en familierecht en het burgerlijk procesrecht en de daarmee samenhangende wetten. Daarbij konden de gerechtshoven uit hun midden enkelvoudige kamers instellen voor de behandeling van burgerlijke c.q. civiele zaken in hoger beroep (artikel 70 van de Wet op de Rechterlijke Organisatie, Staatsbladen 1984, nummers 19 en 128) en voor zaken krachtens artikel 344 van het Wetboek van Burgerlijk Rechtsvordering.
Voordien gebeurde de bezetting van de enkelvoudige en de bijzondere meervoudige kamers door de kroon of de Minister van Justitie.
Bij de Wet op de Rechterlijke Organisatie en de Wet van Burgerlijke Rechtsvordering werd de enkelvoudige kamer bestaande uit één rolrechter (unus judex) ook bij de gerechtshoven regel
Zie voor dit onderwerp ook: R.Baas, L. de Groot- van Leeuwen en M. Laemers- Rechtspreken: samen of alleen Research Memoranda nummer 5/2010 Jaargang 6 (’s-Gravenhage, 2010. pg. 30, 35-38 en 48 -59).
. In dit nieuwe stelsel werd de enkelvoudige kamer dus bevoegd om de zaak zelf af te doen. Ook is toen in de requestprocedure, ook in appèl de mogelijkheid geopend van gehele of gedeeltelijke behandeling door een rechter - commissaris. Deze mogelijkheid bestond reeds voor 1984 voor getuigenverhoor en comparities in contentieuze zaken.
Voortaan was het mogelijk door de meervoudige kamer van de arrondissementsrechtbank en het Gerechtshof gewezen vonnissen in appèlzaken door de enkelvoudige kamer uit te laten spreken.
Op 9 maart 1984 stelde de voorgenoemde commissie Mulder voor:
dat alle burgerlijke zaken die met een dagvaarding werden ingeleid, worden aangebracht op donderdag om 10.00 uur bij de eerste enkelvoudige kamer (In 1987 werd dit de vijfde kamer).
Bij een aanvraag van een arrest of pleidooi werd de zaak acht dagen aangehouden voor dagbepaling. De zaak wordt vervolgens doorverwezen naar een van de drie meervoudige kamers en de dag van arrest of pleidooi wordt bekendgemaakt. De zaken waarin arrest of pleidooi werd gevraagd, werden de eerstbedoelde dag door de rolrechter en enige raadsheren na de rol verdeeld over de drie meervoudige kamers, bij voorkeur zo, dat elke kamer bij de verdeling vertegenwoordigd is.
Nadat een zaak aan een meervoudige kamer werd toegewezen, kwam de zaak op de rol bij die kamer voor uitspraak en eventueel daarna voor conclusies na interlocutoir (tussenvonnis).
Een raadsheer van de eerste meervoudige kamer behandelde in een aparte zittingszaal (als enkelvoudige eerste kamer) de centrale rol. Deze kamer verwijst een zaak naar een van de meervoudige kamers, wanneer dit wenselijk is, doch uiterlijk wanneer pleidooi of recht op stukken wordt gevraagd (artikel 5 van het Reglement van orde van het Gerechtshof ’s-Gravenhage).
Op de griffie werd op 3 september 1984 gestart met een centrale rol, beginnend met rolnummer 1, zodat men in het Gerechtshof archief twee series kan terugvinden t.w.: één van de oude manier van werken dus op 1e, 2e en 3e .Kamer en de andere op een doorlopende nummering ongeacht de enkelvoudige kamerindeling.
Sedert 1 november 1987 kunnen strafzaken in beroep enkelvoudig worden behandeld als gevolg van de wetswijziging van 1 april 1987 (inwerkingtreding op 1 juni 1987) waarbij het Reglement van orde van het Gerechtshof werd aangepast met de instelling van vier enkelvoudige kamer voor de behandeling van eenvoudige strafzaken als bedoeld in artikel 424a en 426b van het Wetboek van Strafvordering (Staatscourant 1987, nummer 237). Het bijzonder reglement was daarentegen pas op 22 december 1987 van kracht geworden.
In de algemene ledenvergadering van het Gerechtshof ’s-Gravenhage op 4 september 1987 werd besloten naar aanleiding van een notitie van Mevr. mr. M.G. Bröcker tot de instelling van een commissie met een familiekamer met als voorzitter Mr. Mulder. In de vergadering van 6 april 1988 werd het voorstel van het presidium overgenomen met een stemming (voor: 26, tegen:1, blanco:6) om bij wijze van experiment voor een periode van twee jaar (in casu de zittingsjaren 1988-1989 én 1989 -1990) een familiekamer in te stellen, waarvoor het zitingschema van de civiele meervoudige kamers werd aangepast. Op 1 september 1989 hield deze specialische kamer, ook wel “Boek -I-BW kamer” haar eerste zitting met personen en familierechterlijke specialistische zaken.
Op 1 september 1988 is de hele griffie van het Haagse Gerechtshof overgegaan tot unitvorming. De griffie is opgebouwd uit drie units, respectievelijk voor belasting-, civiele- en strafzaken, alsmede uit een Bureau Algemene Zaken. Onder supervisie van een onderdeelmanager zijn drie unitcoördinatoren (c.q. UNCO ‘s) en een bureauhoofd belast met de dagelijkse leiding over de units en genoemd Bureau.
Onder leiding van van een toen nog aan te stellen bureauhoofd Algemene Zaken zijn ongeveer twaalf medewerk(st)ers binnen dit bureau werkzaam, verdeeld over de afdeling secretaresses, de Tekstverwerkingsunit (TVU) en de Afdeling Algemene zaken.
Onder leiding van de UNCO belastingkamer ’s-Gravenhage zijn vier gerechtssecretarissen en tien administratieve griffie medewerk(st)ers binnen deze belastingunit werkzaam. Gezamenlijk boden zij administratieve en secretariële ondersteuning aan twaalf leden van de Rechterlijke Macht (excl. twee gerechtsauditeurs en 2 fiscaaljuristen). De leden van de Rechterlijke Macht “zetelen” vier Meervoudige en twaalf Enkelvoudige kamers.
De zittingen werden ook in de binnen het ressort gelegen arrondissementshoofdplaatsen gehouden.
Onder leiding van een andere UNCO waren 7 gerechtssecretarissen en 8 administratieve medewerkers binnen de civiele unit werkzaam. Gezamenlijk verzorgden zij administratieve en secretariële ondersteuning aan 22 leden van de Rechterlijke Macht (excl. 2 gerechtsauditeurs en 2 fiscaaljuristen). De leden van de Rechterlijke Macht “zetelen” 6 Meervoudige en 1 Enkelvoudige kamer, met 1 februari werd dit 4 enkelvoudige kamers.
Binnen de unit strafzaken is onder leiding van een UNCO zijn 9 gerechtssecretarissen en 8 administratieve medewerkers werkzaam. Gezamenlijk verzorgen zij de administratieve en secretariële ondersteuning van ongeveer 12 leden van de Rechterlijke Macht in de strafsector (exclusief 1 gerechtsauditeur). In de strafzaken fungeren 4 Meervoudige Strafkamers, waarvan 1 kamers tevens als Economische Strafkamer, 4 Enkelvoudige kamers en enkele Bijzondere kamers voor o.a. de behandeling van artikel 12 van Wetboek van Strafvordering en de beroepen (c.q. appèlen) van het Schadefonds Geweldsmisdrijven.
In 1988 waren binnen het Gerechtshof voorbereidingen getroffen tot een vergaande integratie tussen het Parket van de Procureur-generaal bij het Gerechtshof, fungerend Directeur van Politie en de griffie te komen voor wat betreft de behandeling van strafzaken in de administratieve fase voor de strafzitting. Dit kwam pas in het najaar van 1991 tot stand door een gemengde huisvesting op negende en tiende etages onder leiding van een Bureauhoofd c.q. plaatsvervangend Hoofd Ondersteunende Dienst.
2.3. Strafzaken
De strafsectie behandelt de strafzaken in hoger beroep. In principe is er sprake van een nieuwe behandeling, hoewel de raadsheren wel rekening houden met het proces in eerste aanleg. Eventueel daarbij gebruikte stukken kunnen en mogen daarom dan ook opnieuw gebruikt worden.
Sedert 1 oktober 1987 kunnen strafzaken in hoger beroep door een enkelvoudige kamer door enkelvormige kamer worden behandeld indien deze in eerste aanleg eveneens enkelvoudig zijn behandeld en zij betreffen overtreding van de artikelen 26 en 33a, 2e, 6e, 8e en 9e lid van de Wegenverkeerswet.
Als men in hoger beroep ging gaf men een verklaring af bij de balie van de arrondissementsrechtbank. De griffier van het gerecht dat het vonnis in eerste instantie heeft gewezen zendt de stukken naar zijn collega van de griffie van het Gerechtshof. In lichtere zaken beoordeelt de voorzitter van de strafkamer of er een goed reden is voor een behandeling van het hoger beroep. De administratieve verwerking van deze stukken gebeurde niet meer met een inschrijvingsregister waarin alle zaken die met aan hoger beroep aanhangig werden gemaakt werden ingeschreven en waarin per zaak, met een daaraan toegekend per jaar doorlopende rolnummer.